【裁判字號】    97,抗,221
【裁判日期】    970910
【裁判案由】    本票裁定
【裁判全文】
臺灣臺中地方法院民事裁定               97年度抗字第221號
抗  告  人  乙○○
相  對  人  甲○○
上列當事人間聲請本票准許強制執行事件，抗告人對於民國97年
6月23日本院簡易庭所為97年度司票字第4697號裁定提起抗告，
本院合議庭裁定如下：
    主    文
抗告駁回。
抗告程序費用新臺幣壹仟元由抗告人負擔。
    理    由
一、抗告意旨略謂：原裁定法院就抗告人持有相對人與其配偶吳
    秀梅共同簽發面額23萬元之本票1紙而聲請裁定准許強制執
    行事件，以其中相對人並非發票人為由，駁回抗告人此部分
    之聲請。惟查，原裁定法院就本件屬非訟事件之民事裁定，
    竟以相對人之蓋章非在發票人之位置為由，片面認定相對人
    非系爭本票之發票人，進而駁回抗告人此部分之聲請，原裁
    定法院之認定，不僅已涉及實體上法律關係之審查，有違票
    據法第5條、第6條規定及最高法院57年台抗字第76號判例意
    旨；且依社會商業習慣，如係為防止持票人更改金額，亦應
    由發票人以同一方式（簽名或蓋章）於票據金額上簽章，豈
    有可能由另一人共同在本票正面簽章之理。原裁定法院駁回
    抗告人對相對人部分之聲請，顯有違誤。為此提起抗告，請
    求將原裁定駁回對相對人之聲請部分廢棄，另為適法之裁定
    等語。
二、按最高法院68年度台上字第3844號判決民事裁要旨謂：「票
    據法第125條第1項雖未規定發票人在支票上簽章之位置，然
    本件被上訴人既僅在系爭支票金額之上加蓋印章，依一般社
    會通常觀念，是項金額上之蓋章，係用以防止塗改金額者，
    尚難認屬發票行為。」準此可知，在支票金額欄加蓋印章，
    應認為係為防止塗改金額，非屬發票行為，而此於簽發本票
    之情形，亦當然得以適用。茲查：依系爭本票形式記載觀之
    ，相對人僅在本票金額欄「新台幣貳拾參萬元正」後方蓋章
    （另蓋有「永發五金行」印章），其目的係為防止相對人及
    其配偶吳秀梅以外之第三人塗改票面金額，誠為明確。況且
    ，系爭本票之發票人欄位有二處，相對人若有與吳秀梅共同
    簽發本票之意，應會在另一發票人欄位處或附近之空白處簽
    名或蓋章，豈有將印章蓋在金額欄之理。質言之，本件若將
    相對人在金額欄上蓋章即認為其係發票人，反而與系爭本票
    印有各種記載事項欄位所顯現之票據外觀行為不符，此已逾
    非訟事件程序僅得為形式審查之範圍。至於抗告人如認為相
    對人雖捨發票人欄位而就金額欄位蓋章，其仍為本票之發票
    人；或有其他事證足以證明相對人雖蓋章在金額欄內，但其
    有與吳秀梅共同簽發本票之意，則自得另行提起給付票款訴
    訟，資以解決。從而，本件抗告為無理由，應予駁回。
三、據上論結，本件抗告為無理由，依非訟事件法第46條、第21
    條第2項、第24條第1項，民事訴訟法第495條之1第1項、第
    449條第1項、第78條，裁定如主文。
中    華    民    國    97    年    9     月    10    日
                  民事第三庭    審判長法  官  林洲富
                                      法  官  謝慧敏
                                      法  官  游文科
正本係照原本作成。
本裁定不得再抗告。
中    華    民    國    97    年    9     月    10    日
                                      書記官


司法院資訊處製作；財團法人民間司法改革基金會備份。
